臺灣苗栗地方法院民事判決　　　　　　　　　　　　　九十三年度訴字第二一二號
　　原　　　告　丙○○
　　被　　　告　乙○○
　　　　　　　　　　　　　號
　　訴訟代理人　甲○○
當事人間請求侵權行為損害賠償事件，本院於民國九十三年九月十日言詞辯論終結，
判決如下：
    主    文
被告應給付原告新台幣壹拾萬貳仟陸佰拾伍元，及自民國九十三年五月十一日起至
清償日止，按年息百分之五計算之利息。
原告其餘之訴駁回。
訴訟費用由被告負擔五分之一，餘由原告負擔。
本判決第一項得假執行。
    事    實
甲、原告方面：
一、聲明：被告應給付原告新台幣（下同）五十萬元，及自起訴狀繕本送達翌日即民
    國九十三年五月十一日起至清償日止，按年息百分之五計算之利息，並陳明願供
    擔保請准宣告假執行。
二、陳述：
（一）被告於九十一年一月二十一日下午六時許，在苗栗縣竹南鎮○○路旁訴外人陳
      來發經營之小吃攤飲用啤酒後，明知其已酒醉達不能安全駕駛動力交通工具之
      程度，竟仍於同日下午六時五十分許，騎乘其所有車牌號碼ＳＥＺ─六八九號
      輕型機車搭載原告上路，並沿苗栗縣竹南鎮○○路由北往南方向行駛，同日下
      午七時十五分許，途經苗栗縣竹南鎮○○里○○路地下機車專用車道時，原應
      注意汽車行駛時，駕駛人應注意車前狀況，並隨時採取必要之安全措施，以避
      免肇生事故，危及他人之安全，而依當時天候晴，夜間有照明，路面乾燥無缺
      陷，亦無障礙物，視距良好等情狀，並能注意，竟疏未注意及此，因酒醉一時
      重心不穩，所駕機車摔倒，致原告因此受有頭部外傷、左手壓碎傷併骨折、左
      髕骨粉碎性開放性骨折等傷害，經採集血液檢驗結果，被告血液中酒精濃度為
      一七一‧０九ＭＧ／ＤＬ（換算呼氣檢測值為每公升０‧八五毫克）。原告因
      本件車禍受有下列損害：(1)醫療費用部分：六萬元；(2)看護費部分：自九十一
      年一月二十一日起至同年三月二十一日止，支出看護費共計四萬元；(3)慰撫金
      部分：原告因本件車禍受傷，致身體健康大不如前，且被告從未聞問，甚至要
      求原告違法頂替，意圖顛倒是非混淆真相，原告飽受身體及精神上之痛苦，為
      此請求四十萬元之慰撫金，以資慰藉。
（二）綜上，原告因本件車禍共計受有五十萬元之損害，爰依侵權行為之法律關係，
      訴請被告給付如聲明所示。
三、證據：提出診斷證明書一紙、醫療費用收據二紙、住院醫療費用明細表一紙、台
    灣苗栗地方法院檢察署九十二年度調偵字第一二號檢察官起訴書一件、台灣高等
    法院台中分院九十三年度交上易字第六二八號刑事判決一件（以上均為影本）為
    證。
乙、被告方面：
一、聲明：原告之訴駁回。
二、陳述：
（一）本件係原告騎乘機車搭載被告，致兩造均受傷，並非被告騎乘機車搭載原告，
      且被告所花費之醫療費用較原告還多。
（二）對刑事確定判決，被告已聲請再審。
三、證據：提出刑事聲請再審狀影本一件。
丙、本院依職權調取本院九十二年度交易字第三二號刑事卷宗及查兩造之財產狀況。
    理    由
一、原告主張被告於九十一年一月二十一日下午六時許，在苗栗縣竹南鎮○○路旁訴
    外人陳來發經營之小吃攤飲用啤酒後，明知其已酒醉達不能安全駕駛動力交通工
    具之程度，竟仍於同日下午六時五十分許，騎乘其所有車牌號碼ＳＥＺ─六八九
    號輕型機車搭載原告上路，並沿苗栗縣竹南鎮○○路由北往南方向行駛，同日下
    午七時十五分許，途經苗栗縣竹南鎮○○里○○路地下機車專用車道時，原應注
    意汽車行駛時，駕駛人應注意車前狀況，並隨時採取必要之安全措施，以避免肇
    生事故，危及他人之安全，而依當時天候晴，夜間有照明，路面乾燥無缺陷，亦
    無障礙物，視距良好等情狀，並能注意，竟疏未注意及此，因酒醉一時重心不穩
    ，所駕機車摔倒，致原告因此受有頭部外傷、左手壓碎傷併骨折、左髕骨粉碎性
    開放性骨折等傷害，經採集血液檢驗結果，被告血液中酒精濃度為一七一‧０九
    ＭＧ／ＤＬ（換算呼氣檢測值為每公升０‧八五毫克）之事實，業據本院依職權
    調取本院九十二年度交易字第三二號公共危險等案件刑事卷宗查閱屬實，且被告
    因本件服用酒類不能安全駕駛動力交通工具而駕駛罪，經判處拘役四十日，如易
    科罰金，以三百元折算一日，及因過失傷害罪，經判處有期徒刑四月，如易科罰
    金，以三百元折算一日確定在案，亦有本院九十二年度交易字第三二號及台灣高
    等法院台中分院九十三年度交上易字第六二八號刑事判決各一件附卷可稽，堪信
    原告之前揭主張為真實。被告雖以本件係原告騎乘機車搭載被告，致兩造均受傷
    ，並非被告騎乘機車搭載原告等語置辯，惟被告就其所辯之前開事實，並未舉證
    以實其說，則其空言辯稱係原告騎乘機車搭載被告云云，自無足採。
二、按因故意或過失，不法侵害他人之權利者，負損害賠償責任，民法第一百八十四
    條第一項前段定有明文；又按汽車駕駛時，汽車駕駛人應注意車前狀況，隨時採
    取必要之安全措施；汽車駕駛人飲酒後其吐氣所含酒精成份超過每公升０．二五
    毫克以上者，不得駕車，道路交通安全規則第九十四條第三項、第一百十四條第
    二款分別定有明文。本件被告原應注意前開汽車駕駛人飲酒後其吐氣所含酒精成
    份超過每公升０．二五毫克以上者，不得駕車之規定，竟疏未注意，明知其已酒
    醉達不能安全駕駛動力交通工具之程度，竟仍騎乘其所有車牌號碼ＳＥＺ─六八
    九號機車搭載原告行駛至肇事地點，本應注意車前狀況，並隨時採取必要之安全
    措施，而依當時情形，又無不能注意之情事，竟疏未注意而致肇事，被告於本件
    車禍事故顯有過失甚明，而原告之受傷既因被告之過失行為所致，二者間具有相
    當因果關係亦至為明確。則揆諸前揭說明，原告請求被告就其所受之損害負損害
    賠償責任，於法自無不合。
三、次按不法侵害他人之身體或健康者，對於被害人因此喪失或減少勞動能力或增加
    生活上之需要時，應負損害賠償責任；又不法侵害他人之身體、健康、名譽、自
    由、信用、隱私、貞操，或不法侵害其他人格法益而情節重大者，被害人雖非財
    產上之損害，亦得請求賠償相當之金額，民法第一百九十三條第一項、第一百九
    十五條第一項分別定有明文。茲就原告所受損害審酌如下：
　　(1)醫療費部分：原告主張共支出醫療費用六萬元等情，雖據提出診斷證明書一紙
　　　、醫療費用收據二紙、住院醫療費用明細表一紙（均為影本）為證，惟原告就
  　　其中四萬四千七百三十元部分，既未提出醫療費用收據或其他證據，以證明該
    　部分支出之名稱及用途，自難認屬醫療上之必要費用。另原告所提醫療費用收
　　　據二紙所載自負費用一萬五千二百七十元部分，依原告所受傷害及收據載明治
  　　療費別觀之，自堪認均屬醫療上必要費用，且為被告所不爭執，是原告此部分
    　之請求自應准許。
　　(2)看護費部分：按被害人因受傷害需要隨身看護，而由其親屬看護雖無現實看護
  　　費之支出，但由親屬代為照顧被害人起居所付出之勞力，非不能評價為金錢之
    　請求，並此種親屬間基於親誼恩惠所付出之勞力，不能加惠於加害人，自得認
      原告受有相當親屬看護費之損害，得向被告請求賠償。原告主張其自九十一年
      一月二十一日起至同年三月二十一日止，二個月間需人照顧看護之事實，業據
      提出被告所不爭執其真正之診斷證明書一紙為證，而依原告所受傷害觀之，亦
      確有他人看
      相當，則揆諸前揭說明，原告請求二個月之看護費用共計四萬元，為有理由，
      應予准許。
　　(3)慰撫金部分：原告因本件車禍受有頭部外傷、左手壓碎傷併骨折、左髕骨粉碎
  　　性開放性骨折等傷害，並因之住院十一日，並於九十一年一月二十八日出院後
    　，迄至同年八月一日間仍陸續至大眾醫院門診治療十四次之多，自堪信原告所
    　受之痛苦程度非輕。查被告為國中啟智班畢業，目前在工廠上班，日薪約五百
      五十元，名下無不動產及其他財產，原告為國中畢業，名下無不動產及存款，
      現亦無工作等情，業據兩造陳明在卷，並經本院依職權查兩造之財產狀況，有
      稅務電子閘門財產所得調件明細表附卷可參。本院審酌兩造身分地位、經濟狀
      況及原告傷勢及治療過程所受痛苦等一切情狀，認原告請求四十萬元之慰撫金
      ，應予核減為十五萬元，方屬公允。原告逾此數額之請求，為無理由，應予駁
      回。
四、綜上所述，原告因受傷所受損害合計二十萬五千二百七十元。惟按損害之發生或
    擴大，被害人與有過失者，法院得減輕賠償金額或免除之，民法第二百十七條第
    一項定有明文。此項規定之目的，在謀求加害人與被害人間之公平，故在裁判上
    法院得以職權減輕或免除之，最高法院著有八十五年台上字第一七五六號判例意
    旨可資參照。本件車禍雖係由被告過失騎乘機車所致，但原告明知被告不勝駕駛
    仍執意搭乘，業據本院依職權調取本院九十二年度交易字第三二號公共危險等案
    件刑事卷宗查閱屬實，則被告為與有過失，自堪認定。本院審酌原告與被告一同
    飲酒，對被告酒醉情形知之甚詳，如稍加注意即可避免自己受此傷害。爰依民法
    第二百十七條規定，減免被告損害賠償責任百分之五十。是被告所負損害賠償金
    額應依此比例減輕為一十萬二千六百三十五元。
五、從而，原告依侵權行為之法律關係，請求被告給付一十萬二千六百三十五元，及
    自起訴狀繕本送達翌日即九十三年五月十一日起至清償日止，按年息百分之五計
    算之利息，為有理由，應予准許，逾此範圍之請求，則屬無據，應予駁回。
六、本判決第一項所命給付金額未逾五十萬元，依民事訴訟法第三百八十九條第一項
    第五款規定，本院自應依職權宣告假執行。原告陳明願供擔保請准宣告假執行，
    無非促使法院職權之發動，自毋庸另為准駁之諭知，附此敘明。
七、據上論結，本件原告之訴為一部有理由，一部無理由，依民事訴訟法第七十九條
    、第三百八十九條第一項第五款，判決如主文。
中　　　華　　　民　　　國　　九十三　　年　　　九　　　月　　二十三　　日
                                  民事庭法　　　官    王萬金
正本係照原本作成。
如對本判決上訴，須於判決送達後廿日內向本院提出上訴狀。
中　　　華　　　民　　　國　　九十三　　年　　　九　　　月　　二十三　　日
                                        法院書記官    白孝慈
